【裁判字號】    98,事聲,53
【裁判日期】    981208
【裁判案由】    聲明異議（消債）
【裁判全文】
臺灣屏東地方法院民事裁定              98年度事聲字第53號
異  議  人  萬泰商業銀行股份有限公司
法定代理人  乙○○
異  議  人  美商花旗銀行股份有限公司
法定代理人  甲○○
相  對  人  丙○○
上列異議人與相對人間消費者債務清理事件，異議人對於民國98
年8 月25日本院97年度司執消債更字第59號所為更生方案認可之
裁定提出異議，本裁定如下：
    主    文
異議駁回。
異議費用由聲請人負擔。
    理    由
一、按消費者債務清理條例之制定，乃為使負債務之消費者得依
    本條例所定程序清理其債務，以調整其與債權人及其他利害
    關係人之權利義務關係，保障債權人之公平受償，謀求消費
    者經濟生活之更生，進而健全社會經濟之發展，消費者債務
    清理條例第1 條訂有明文。而債務人有虛報債務、隱匿財產
    ，或對於債權人中之一人或數人允許額外利益，情節重大，
    法院應不認可更生方案，消費者債務清理條例第63條第1 項
    亦有明文。
二、異議人異議意旨分別略以：
  (一)異議人萬泰商業銀行股份有限公司異議意旨略為：原更生方
    案裁定內容主張，相對人每月收入新臺幣（下同）23,000元
    顯非合理，蓋因相對人已於其所提出之更生方案中，自陳每
    月收入約26,000元，因此相對人每月清償金額應可提高為13
    ,000元等語，為此依法提起異議，請求廢棄原裁定。
  (二)異議人美商花旗銀行股份有限公司異議意旨略為：聲請人與
    美商花旗銀行股份有限公司依企業併購法申請分割，聲請人
    則為承受營業之既存銀行，此有行政院金融監督管理委員會
    核准函及營利事業登記證可稽。債務人惡意隱瞞本行債權，
    至本行為列入債權表，債權人殊難接受此一更生方案等語，
    為此依法提起異議，請求廢棄原裁定。
三、經查：
  (一)本院97年度司執消債更字第59號所認可之更生方案，相對人
    積欠之無擔保及無優先權債務計2,753,191 元，依相對人於
    98年6 月26日之訊問筆錄相對人自陳平均每月收入23,000元
    ，扣除扶養費及家庭必要生活費用即依98年2 月16日台內社
    字第0980 031312 號公告之98年度臺灣省低收入戶最低生活
    費每人每月9,829 元為計算基準，相對人提出之更生方案，
    願以固定收入所餘8,257 元（23,000-9,829-9,829/2＝8,25
    7 ），再加至11,100元，作為清償方案，且依消債條例規定
    之最長期限8 年為還款期限，還款之債權比例為百分之49.9
    5 ，已盡其努力及誠信。從而，本件更生方案認可條件，在
    無消債條例第63條所定不應認可之消極事由存在情況下，核
    屬適當、公允，而且可行。
  (二)按更生或清算債權，非依更生或清算程序，不得行其權利；
    又債權人應於法院所定申報債權之期間內申報債權之種類、
    數額或其順位。其有證明文件者，並應提出之。債權人因非
    可歸責於己之事由，致未於前項所定期間申報債權者，得於
    其事由消滅後十日內補報之。但不得逾法院所定補報債權之
    期限。本條例第28條第2 項、第33條第1 項、第2 項訂有明
    文。次按債權人清冊已記載之債權人，視為其已於申報債權
    期間之首日為與清冊記載同一內容債權之申報，是債權人就
    逾債權人清冊記載內容部分之債權，仍應遵期申報，始得行
    使其權利，本條例第47條第4 項及施行細則第22條可資參照
    。依上揭條文意旨，法院裁定開始更生或清算程序後，旋應
    酌定申報、補報債權之期間，並公告之，法院所定補報債權
    期限屆滿後，如許債權人再為補報，即有礙程序之進行及安
    定，為利程序之迅速進行，明定債權人非可歸責於己之事由
    消滅時，如已逾法院所定補報債權期限，債權人即不得再為
    補報，爰設但書予以除外。是債權人清冊未記載之債權人，
    若逾限申報債權，即不得在更生程序中行使權利。至債權人
    因此未為申報，屬不可歸責於己之事由，得依其債權為更生
    債權或清算債權，分別依第73條但書、第138 條第5 款規定
    主張權利，乃屬當然。次查，相對人經法院裁定於97年7 月
    24日12時起開始更更生程序，嗣本院司法事務官以97年8 月
    4 日屏院惠民執丙字第97執消債更59號公告將本條例47條第
    1 項所規定之事項公告，依該公告事項，相對人之債權人應
    於97年8 月25日前，向本院申報債權；有補報債權之必要者
    ，應於98年8 月25日前，向本院補報債權；其有債權證明文
    件者，並應提出。且該公告，除依法公告外，並已送達於相
    對人及相對人聲請更生時提出之債權人清冊申所列載之各債
    權人，有公告、債權人清冊、通知、公告證書、送達證書附
    執行案卷可稽。然異議人未於前開期間向本院申報、補報債
    權，相對人聲請更生時所提出之債權人清冊，亦未列載花旗
    銀行，依前開規定，相對人之債權人即已不得再依更生程序
    行使權利自明。
四、綜上所述，本院97年度司執消債更字第59號裁定認可更生方
    案，於法無違，聲請人執前詞指摘原裁定為不當，求予廢棄
    ，為無理由，應予駁回。
五、依消費者債務清理條例第15條、民事訴訟法第240條之4第3
    項後段、第78條，裁定如主文。
中    華    民    國    98    年    12    月    8     日
                          民事庭法  官  羅培毓
上為正本係照原本作成
如不服本裁定，應於裁定送達後10日內，以書狀向本院提出抗告
，並繳納抗告費新臺幣1千元。
中    華    民    國    98    年    12    月    9     日
                            書  記  官  鄭靜芳

司法院資訊處製作；財團法人民間司法改革基金會備份。
